臺北高等行政法院簡易判決　　　　　　　　　　　　　九十二年度簡字第八三六號
　　原　　　告　甲○○
　　被　　　告　財政部台北市國稅局
　　代　表　人　張盛和（局長）
　　訴訟代理人　乙○○
右當事人間因贈與稅事件，原告不服財政部中華民國九十二年十月十四日台財訴字第
○九二○○五○五六三號訴願決定，提起行政訴訟。本院判決如左：
　　主  文
原告之訴駁回。
訴訟費用由原告負擔。
　　事  實
一、事實概要：
    原告於民國八十三年六月二十七日、七月二十八日、八月一日、九月十二日及十
    月七日分別轉存世華聯合商業銀行（下稱世華銀行）等之定期存款至其子周天璜
    及女周天瑩等二人帳戶，合計新台幣（下同）一二、二一三、二三一元，被告以
    其涉有遺產及贈與稅法第四條規定之贈與情事，乃核定本次贈與額為一二、二一
    三、二三一元，併計本年度前次贈與額四五○、○○○元，核定八十三年度贈與
    總額一二、六六三、二三一元，贈與淨額一二、二一三、二三一元，應納稅額二
    、九○五、八八○元，並依同法第四十四條規定按核定應納稅額加處一倍之罰鍰
    二、九○五、八八○元。原告不服，循序提起行政救濟，經財政部二次訴願決定
    撤銷原處分，責由被告二次重核復查決定結果，准予追減贈與其子周天璜一一、
    三一三、二三一元部分；餘贈與其女周天瑩九○○、○○○元部分，未准變更，
    認原告本次贈與九○○、○○○元，併計本年度前次贈與額四五○、○○○元，
    扣除免稅額後，贈與爭額九○○、○○○元，乃核定原告應納贈與稅額四五、三
    ○○元，並按核定應納稅額加處一倍之罰鍰四五、三○○元，原告不服，第三次
    提起訴願，經遭駁回，遂向本院提起行政訴訟。
二、兩造聲明：
　(一)原告聲明求為判決：
    1.訴願決定及原處分均撤銷。
    2.訴訟費用由被告負擔。
　(二)被告聲明求為判決：
    原告之訴駁回，訴訟費用由原告負擔。
三、兩造之陳述：
　(一)原告主張之理由：
    本案乃原告按實申報綜合所得稅後，被告乃知與一般蓄意逃稅查出者不同。原告
    之配偶係家庭主婦，無收入，只有以夫存款移贈女兒一途。當年無限定須父母親
    自或本人將款存贈子女之規定，且因治安不好，婦女為求安全，而以夫之存款轉
    帳。報載政府對錯誤申報，且予主動更正退還，以示公正，惟本案應非稅款自應
    補徵，但對統一規定子女應享有四十五萬元之贈與，亦宜予以減除，否則應徵者
    照徵，應減免者不減，似失政府恤民本意。綜上所述，請將其中四十五萬元之贈
    與准免課稅，且非係故意漏稅，而係主動申報綜合所得稅，請判決如原告訴之聲
    明云云。
　(二)被告主張之理由：
    1.本稅部分：
      (1)按「凡經常居住中華民國境內之中華民國國民，就其在中華民國境內或境外
        之財產為贈與，應依本法規定，課徵贈與稅。」「本法稱贈與，指財產所有
        人以自己之財產無償給與他人，經他人允受而生效力之行為。」「贈與稅納
        稅義務人，每年得自贈與總額中減除免稅額四十五萬元。」及「同一贈與人
        在同一年內有兩次以上依本法規定應申報納稅之贈與行為者，應於辦理後一
        次贈與稅申報時，將同一年內以前各次之贈與事實及納稅情形合併申報。」
        分別為行為時遺產及贈與稅法第三條第一項、第四條第二項、第二十二條及
        第二十五條所明定。
      (2)原告分別於八十三年六月二十七日、七月二十八日、八月一日、九月十二日
        及十月七日轉存世華銀行等之定期存款至其子周天璜及女周天瑩等二人帳戶
        ，合計一二、二一三、二三一元，被告初查以其涉有遺產及贈與稅法第四條
        規定之贈與情事，乃核定本次贈與額為一二、二一三、二三一一元，併計本
        年度前次贈與額四五○、○○○元，核定八十三年度贈與總額一二、六六三
        、二三一元，贈與淨額一二、二一三、二三一元，應納稅額二、九○五、八
        八○元。原告不服，主張轉存其子女周天璜及周天瑩等二人之銀行定期存款
        ，到期後由其收回大部分款項，餘未收回款項為其子周天璜售屋款，並非贈
        與云云，申請復查。經被告第一次復查決定略以：(一)被告查得原告1.於八十
        三年六月二十七日以世華銀行外幣（美金四七、二七一．一六元）定期存款
        解約款項一、二六九、七○三元，2.於八十三年七月二十八日以世華銀行外
        幣（美金一○三、五○○元）定期存款解約款項二、七四五、八五五元，3.
        於八十三年十月七日以世華銀行外幣（美金三七、○七八．一三元）定期存
        款解約款項九六九、九六三，4.於八十三年八月一日以上海銀行外匯定期存
        款（美金一九○、八五七．○八元）解約款項五、○五五、八○四元，以上
        合計一○、○四一、三二五元轉存至其子周天璜帳戶；另於八十三年九月十
        二日以華僑銀行定期存款解約轉存一、二七一、九○六元至其子周天璜帳戶
        ，以及轉存九○○、○○○元至其女周天瑩帳戶，以上合計一二、二一三、
        二三一元，分別轉存其子女帳戶，有世華銀行台北分行八十七年五月七日（
        八七）世台北字第五十二號函，附八十三年六月二十七日、七月二十八日、
        十月七日外幣存單存款銷戶登錄單及外匯定期存款傳票、附表影本計六頁，
        上海銀行城中分行八十三年八月一日之外匯定期存款存單及定期存款轉帳收
        入傳票影本三頁，大安銀行營業部八十七年五月二十五日八十七安營字第○
        ○○四三號函附八十三年九月十二日之存款開戶轉期申請書代傳票、臺灣銀
        行支票、大安銀行轉帳傳票計八頁影本等資料附卷可稽。(二)惟查其子周天璜
        1.上海銀行外匯（美金一九○、八五七．○八元）定期存款於八十四年十二
        月一日到期，由原告取回美金一○○、○○○元匯往大陸，餘款續存至八十
        五年八月二日本利合計為美金一○七、八九七．八七元由原告取回匯往大陸
        ；2.世華銀行外幣（美金四七、二七一．一六元）定期存款於八十四年六月
        二十七日到期，由原告取回本利合計美金四九、七二九．二六元，再自行湊
        足美金五○、○○○元於同日匯出；3.世華銀行外幣（美金一○三、五○○
        元）定期存款於八十三年十月二十八日到期，由原告取回美金一○、○○○
        元匯往大陸，其餘款美金九四、六三八．五元，續存至八十四年十一月三十
        日，本利合計為美金一○○、七一五元，由原告於同日取回匯往大陸；以上
        原告合計取回九、○七一、三六二元，並提供上海銀行外匯定期存款全戶資
        料查詢表及八十九年一月十八日世華銀行客戶存款資料查詢表等資料供核。
        經核其取回日期均在被告調查基準日（八十六年五月二十九日）之前，是原
        告主張尚非無據，准予核減贈與額九、○七一、三六二元；其餘轉存金額三
        、一四一、八六九元，原告既無法提供相關資料，證明轉存其子女款項係其
        子周天璜售屋款，基於動產物權以占有為要件，原告將所有之資金，轉存於
        其子女之帳戶，該物權即為其子女所有。原告所訴，核無足採。是重新變更
        核定贈與總額為三、五九一、八六九元（含前次核定贈與額四五○、○○○
        元），贈與淨額三、一四一、八六九元，應納稅額三○八、二一七元。原告
        仍不服，除執前詞爭執外，並稱其年逾八十歲，因病須就醫，不得已將原經
        贈與其子周天璜之房屋出售，另其子當時尚未成年，該出售房地款由其全部
        收取後，以其本人名義存入銀行，本案系爭贈與即是售屋款項，應減除其子
        應得之售屋款三、一八六、一三三元，並相對核減罰鍰云云，訴經財政部以
        九十一年十一月十一日台財訴字第○九一○○四九七○二號訴願決定略以：
        「本件據原處分機關九十一年八月十九日財北國稅法字第○九一○二二三四
        ○八號函答辯略以『經查訴願人於八十年十二月九日，將坐落臺北市○○○
        路○段三三七號一樓、同路段三三九號三棲及三三七號、三三九號地下室等
        房屋三棟（不合土地），贈與其子；復於八十一年五月二十五日及同年月二
        十六日，將上開房屋三棟連同基地（屬訴願人所有）一起出售，房地價款合
        計五八、五○○、○○○元，並提示建築改良物所有權狀、土地所有權狀、
        不動產買賣契約書等資料影本為證；另訴願人以其子（出生日為六十二年七
        月八日）當時尚未成年，該出售房地款由其全部收取後，以其本人名義存入
        銀行，金額分別為一○、○○○、○○○元，一九、一一八、五六二元及五
        、二○○、○○○元合計三四、三一八、五六二元，亦提出台灣銀行營業部
        八十九年二月十七日營存密字第○○八四五號函、泛亞銀行儲蓄部存餘額證
        明書及台灣省合作金庫東門支庫定存新開戶建檔登錄單等資料影本，是本件
        本局有重新審酌之必要．．．』。」等語到部，遂以被告既認有重新審酌之
        必要，爰將原處分（復查決定）撤銷，著由被告另為處分。嗣被告重核復查
        決定略以，經審酌原告提示之建築改良物所有權狀、上地所有權狀、不動產
        買賣契約書等資料影本，尚屬可採，准予核減贈與額一、四九一、一三三元
        【其子應得之售屋款三、一八六、一三三元（房屋評定現值總額），已於八
        十二年度核減一、六九五、○○○元】，重新變更核定贈與總額為二、一○
        ○、七三六元（贈與明細：子周天璜七五○、七三六元，女周天瑩九○○、
        ○○○元，前次核定贈與額四五○、○○○元），贈與淨額一、六五○、七
        三六元，應納稅額一○一、四八○元。原告仍表不服，主張其子應得之售屋
        款，應以房屋及土地實得價款四○、○○○、○○○元，按房屋評定現值占
        房屋評定現值及土地公告現值合計之比率計算，應為六、○○○、○○○元
        ，有房屋評定現值及土地公告現值等資料影本供核，應予減除應得之售屋款
        後，並無贈與。另贈與其女周天瑩九○○、○○○元，係為供其留學費用，
        並非贈與云云，訴經財政部以九十二年四月二十九日台財訴字第○九二○○
        一二二四二號訴願決定略以：「本件據原處分機關九十二年二月二十五日財
        北國稅法字第○九一○○九二八八八號函答辯略以：『．．．經核上述資料
        ，其中房屋評定現值應為三、一八六、一三三元，土地公告現值為一七、八
        一四、七七三元，即房屋現值三、一八六、二三三元占房屋現值三、一八六
        、一三三元及土地現值一七、八一四、七七三元合計數二一、○○○、九○
        六元之比例為百分之十五．一七；另查訴願人以其本人名義存入銀行之房地
        售價金額合計三四、三一八、五六二元，有臺灣銀行營業部八十九年二月十
        七日營存密字第○○八四五號函等資料影本附卷可稽；經按房地售價三四、
        三一八、五六二元，重新核算其子應得之售屋款為五、二○六、一二六元。
        是本部分本局有重新審酌之必要．．．』。」等語到部，遂以被告經認有重
        新審酌之必要，爰將原處分（復查決定）撤銷，著由被告另為處分。嗣被告
        再次重核復查決定略以，經按房地售價三四、三一八、五六二元，重新核算
        其子應得之售屋款為五、二○六、一二六元，准予核減贈與額。至主張贈與
        其女周天瑩九○○、○○○元，係為給其女之留學費用，並非贈與乙節，經
        查原告無法提示非屬贈與之相關證明文件供核，空言主張，核無足採。是本
        案准予核減贈與額七五○、七三六元（即其子應得之售屋款五、二○六、一
        二六元，分別已於八十二年度准予核減一、六九五、○○○元及八十三年度
        核減一、四九一、一三三元，另本次核減八十三年度贈與額七五○、七三六
        元，尚餘一、二六九、二五七元），重新變更核定贈與總額為一、三五○、
        ○○○元（贈與明細：女周天瑩九○○、○○○元，前次核定贈與額四五○
        、○○○元），贈與淨額九○○、○○○元，應納稅額四五、三○○元。揆
        諸首揭規定，並無不妥。
      (3)原告復主張，贈與其女周天瑩計九○○、○○○元，應減除受贈人之母（即
        原告之配偶）贈與額四五○、○○○元後，再以其餘四五○、○○○元按百
        分之六稅率核課贈與稅二七、○○○元，並請重行計算罰鍰云云資為爭議。
      (4)第查本件系爭贈與額九○○、○○○元，係原告於八十三年九月十二日自其
        所有華僑銀行定期存款到期後，轉存至其女周天瑩所有大安銀行之二年期定
        期存款帳戶中，此有大安銀行營業部八十七年五月二十五日八十七安營字第
        ○○○四三號函及附件存單存款開戶申請書代傳票、台灣銀行支票及轉帳傳
        票，大安銀行營業部八十八年五月十九日八十八安營字第○○四一一號函等
        資料附卷可稽；被告乃依遺產及贈與稅法第四條規定予以核定該贈與額九○
        ○、○○○元，併計本年度前次贈與四五○、○○○元，核定八十三年度贈
        與總額一、三五○、○○○元，贈與淨額九○○、○○○元，應納稅額四五
        、三○○元，經核並無不妥。至原告訴稱應予減除受贈人之母贈與額四五○
        、○○○元後，再以其餘四五○、○○○元核課贈與稅一節，核無足採。被
        告復查決定未予變更，亦無不當，訴願決定亦執與被告相同之論見駁回訴願
        ，經核亦無不妥。
    2.罰鍰部分：
      (1)按「除第二十條所規定之贈與外，贈與人在一年內贈與他人之財產總值超過
        贈與稅免稅額時，應於超過免稅額之贈與行為發生後三十日內，向主管徵機
        關依本法規定辦理贈與稅申報。贈與人為經常居住中華民國境內之中華民國
        國民者，向戶籍所在地主管稽徵機關申報；．．．。」及「納稅義務人達反
        第二十三條或第二十四條之規定，未依限辦理遺產稅或贈與稅申報，按核定
        應納稅額加處一倍至二倍之罰鍰；其無應納稅額者，處以九百元之罰鍰。」
        分別為行為時遠產及贈與稅法第二十四條及第四十四條所明定。
      (2)原告於八十三年九月十二日將其所有華僑銀行之到期定期存款九○○、○○
        ○元，轉存贈與至其女周天瑩所有大安銀行之二年期定期存款帳戶中，已超
        過贈與稅之免稅額，而未依遺產及贈與稅法規定辦理贈與稅申報，被告乃按
        核定應納稅額四五、三○○元加處一倍之罰鍰四五、三○○元，並無不妥。
     3.綜上所述，原處分及訴願決定均無違誤，請判決如被告答辯之聲明等語。
　　理  由
一、原告於八十三年六月二十七日、七月二十八日、八月一日、九月十二日及十月七
    日分別轉存世華銀行等之定期存款至其子周天璜及女周天瑩等二人帳戶，合計一
    二、二一三、二三一元，被告以其涉有遺產及贈與稅法第四條規定之贈與情事，
    核定原告本次贈與額為一二、二一三、二三一元，併計本年度前次贈與額四五○
    、○○○元，核定八十三年度贈與總額一二、六六三、二三一元，贈與淨額一二
    、二一三、二三一元，應納稅額二、九○五、八八○元，並依同法第四十四條規
    定按核定應納稅額加處一倍之罰鍰二、九○五、八八○元。原告不服，循序提起
    行政救濟，經財政部二次訴願決定撤銷原處分，責由被告二次重核復查決定結果
    ，准予追減贈與其子周天璜一一、三一三、二三一元部分；餘贈與其女周天瑩九
    ○○、○○○元部分，未准變更。核定原告贈與其女周天瑩九○○、○○○元，
    應納稅額四五、三○○元，並按核定應納稅額加處一倍之罰鍰四五、三○○元，
    原告對此核定仍表不服，提起訴願被駁回後，提起本件行政訴訟，主張伊贈與其
    女周天瑩計九○○、○○○元，應減除受贈人之母（即原告之配偶）贈與額四五
    ○、○○○元後，再以其餘四五○、○○○元按百分之六稅率，核課贈與稅二七
    、○○○元云云。
二、按「凡經常居住中華民國境內之中華民國國民，就其在中華民國境內或境外之財
    產為贈與者，應依本法規定，課徵贈與稅。」「本法稱贈與，指財產所有人以自
    己之財產無償給與他人，經他人允受而生效力之行為。」「贈與稅納稅義務人，
    每年得自贈與總額中減除免稅額四十五萬元。」及「同一贈與人在同一年內有兩
    次以上依本法規定應申報納稅之贈與行為者，應於辦理後一次贈與稅申報時，將
    同一年內以前各次之贈與事實及納稅情形合併申報。」「除第二十條所規定之贈
    與外，贈與人在一年內贈與他人之財產總值超過贈與稅免稅額時，應於超過免稅
    額之贈與行為發生後三十日內，向主管稽徵機關依本法規定辦理贈與稅申報。贈
    與人為經常居住中華民國境內之中華民國國民者，向戶籍所在地主管稽徵機關申
    報；．．．。」及「納稅義務人違反第二十三條或第二十四條之規定，未依限辦
    理遺產稅或贈與稅申報者，按核定應納稅額加處一倍至二倍之罰鍰；其無應納稅
    額者，處以九百元之罰鍰。」分別為行為時遺產及贈與稅法第三條第一項、第四
    條第二項、第二十二條、第二十五條、第二十四條及第四十四條所明定。
三、查系爭原告贈與其女周天瑩九○○、○○○元，係原告於八十三年九月十二日自
    其所有華僑銀行定期存款到期後，轉存至其女周天瑩所有大安銀行之二年期定期
    存款帳戶中，此有大安銀行營業部八十七年五月二十五日八十七安營字第○○○
    四三號函及附件存單存款開戶申請書代傳票、台灣銀行支票及轉帳傳票，大安銀
    行營業部八十八年五月十九日八十八安營字第○○四一一號函等資料附卷可稽；
    並為原告所不爭，被告依上開法條之規定，予以核定原告贈與額九○○、○○○
    元，併計本年度前次贈與四五○、○○○元，核定八十三年度贈與總額一、三五
    ○、○○○元，贈與淨額九○○、○○○元，業已超過贈與稅之免稅額，而未依
    遺產及贈與稅法規定辦理贈與稅申報，乃核定原告應納稅額四五、三○○元，並
    按納稅額加處一倍之罰鍰四五、三○○元，揆諸首揭規定，洵無不合。至原告訴
    稱應減除受贈人之母（即原告之配偶）贈與額四五○、○○○元後，再以其餘四
    五○、○○○元按百分之六稅率，核課贈與稅二七、○○○元一節，查原告既自
    承其妻係家庭主婦無收入，只有以夫存款移贈女兒一途，且本件贈與又係以原告
    之帳戶轉存至周天瑩帳戶，自屬原告對周天瑩之贈與，原告此項主張核無足採。
四、從而，原處分並無不法，訴願決定予以維持，亦稱妥適。原告徒執前詞，訴請撤
    銷，為無理由，應予駁回。
五、末查司法院業已將行政訴訟法第二百二十九條第一項所定適用簡易程序之數額增
    至二十萬元，本件訴訟標的金額合於司法院令所定金額以內，故適用簡易訴訟程
    序審理，而依行政訴訟法第二百三十三條第一項規定，簡易訴訟之裁判得不經言
    詞辯論為之，本件前經定期九十三年五月二十一日行準備程序，該對原告之期日
    通知書，據送達證書記載，係寄存在莒光郵局，原告未前往莒光郵局領取於準備
    程序期日到庭，本院依原告之書狀之陳述，認本件尚無行言詞辯論之必要，爰依
    上開法條之規定不經言詞辯論逕為判決，合併明。
據上論結，本件原告之訴為無理由，爰依行政訴訟法第二百三十六條、第一百九十五
條第一項後段、第九十八條第三項前段，判決如主文。
中　　華　　民　　國　　九十三　　　年　　　八　　　　月　　三十一　  　日
                     臺 北 高 等 行 政 法 院   第 七 庭
                                                    法  官　林金本
右為正本係照原本作成。
本件以訴訟事件所涉及之法律見解具有原則性者為限，始得於本判決送達後二十日內
向本院提出上訴狀並表明上訴理由，如已於本判決宣示後送達前提起上訴者，應於判
決送達後二十日內補具上訴理由（均按他造人數附繕本），且經最高行政法院許可後
方得上訴。
中　　華　　民　　國　　九十三　　　年　　　八　　　　月　　三十一　  　日
　　　　　　　　　　　　　　　　　　　　            書記官　簡信滇
